【裁判字號】    92,自,53
【裁判日期】    920324
【裁判案由】    詐欺
【裁判全文】
臺灣臺中地方法院刑事裁定                            九十二年度自字第五三號
    自  訴  人  興億橡膠有限公司
    代  表  人  甲○○○
    自訴代理人  乙○○
    被      告  戊○○
右列被告因詐欺案件，經自訴人提起自訴，本院裁定如左：
    主  文
自訴駁回。
    理  由
一、本件自訴意旨略以：被告戊○○分別於民國八十九年九月三十日、同年十月三十
    日及同年十一月三十日，持其簽發面額各為新臺幣（下同）二萬六千二百四十五
    元、二萬六千二百四十五元、二萬六千二百五十六元，發票日各為八十九年十二
    月三十一日、九十年一月三十日、九十年二月二十八日，付款人均為華僑銀行臺
    中分行之支票三紙，前來自訴人公司，向自訴人連續三次詐購橡膠大底（製鞋用
    ）貨物，自訴人因被告交付同額之支票不疑有詐，迨該三紙支票屆期後向付款人
    提示，該三紙支票因係早已拒絕往來，不獲支付，屢向被告追討，被告卻避不見
    面，自訴人至此始知受騙，因認被告涉犯刑法第三百三十九條第一項之詐欺取財
    罪嫌云云。
二、按法院或受命法官，得於第一次審判期日前，訊問自訴人、被告及蒐集或調查證
    據，其結果如認案件有刑事訴訟法第二百五十二條至第二百五十四條之情形者，
    得以裁定駁回自訴，同法第三百二十六條第三項、第一項定有明文；次按犯罪事
    實應依證據認定之，無證據不得推定其犯罪事實，刑事訴訟法第一百五十四條定
    有明文；又認定不利於被告之事實，須依積極證據，苟積極證據不足為不利於被
    告事實之認定時，即應為有利於被告之認定，更不必有何有利之證據，最高法院
    三十年上字第八一六號著有判例。另刑法第三百三十九條第一項詐欺取財罪之成
    立，以意圖為自己或第三人不法所有，以詐術使人將本人或第三人之物交付為要
    件。所謂以詐術，必須被詐欺人因其詐術而陷於錯誤，若其所用方法，不能認為
    詐術，亦不致使人陷於錯誤，即不構成該罪，最高法院四十六年臺上字第二六○
    號判例意旨可資參照。
三、本件自訴人認被告戊○○涉有刑法第三百三十九條第一項詐欺取財罪嫌，無非是
    以自訴人向被告請求給付上開貨款時，被告避不見面，為其論罪依據，並提出發
    票人為被告之支票影本二紙為證。訊據被告堅詞否認有何詐欺取財犯行，陳稱：
    伊父親丁○○與丙○○合夥做鞋墊工廠，丙○○要伊去開支票戶頭，伊開戶後就
    交給丙○○之妻，伊想是伊父親跟人合夥開工廠要用的，伊沒有問支票會如何使
    用，但伊父親和丙○○跟伊說支票會全權處理，伊沒有使用過該支票戶頭，伊也
    沒有向自訴人買貨，該三張支票上金額及日期不是伊填寫的等語。
四、經查，自訴人主張被告積欠貨款不還，並提出支票影本三張為據，僅足資證明被
    告與自訴人間有票款未履行之債務糾紛之事實，尚難憑此即遽認被告有何施用詐
    術之詐欺取財罪行。再者，自訴人代理人乙○○亦於本院調查時陳稱：是被告父
    親與丙○○一起向自訴人買貨，他們目前在大陸，伊不暸解他們之間的關係等語
    （參見本院刑事卷宗九十二年三月六日調查筆錄第一頁），且本院詢問自訴人代
    理人既非被告前往買貨，被告如何詐欺自訴人時，自訴人代理人答稱：是根據上
    開支票來告被告詐欺，伊可以確定被告沒有來公司買貨等語（參見本院刑事卷宗
    九十二年三月六日調查筆錄第二頁），足見被告未向自訴人施用詐術甚明。另參
    諸全卷，並無任何積極證據可資認定被告確有向自訴人購買上開貨物，復未見被
    告有何施用詐術而使自訴人陷於錯誤之情事，自訴人亦未能就被告與丁○○、丙
    ○○之關係做進一步舉證，自難遽以詐欺罪責相繩。此外，本院復查無其他積極
    證據足以證明被告確有自訴人所指之詐欺取財犯行。從而，揆諸首開說明，自難
    僅因被告未如期支付以被告為發票人之支票金額，即遽以刑法第三百三十九條第
    一項之詐欺罪相繩，本件應屬民事糾紛，與詐欺罪構成要件不合，不能令負該罪
    責，被告犯罪嫌疑顯有不足，核有刑事訴訟法第二百五十二條第十款所規定之情
    形，參照前揭說明，爰以裁定駁回自訴人之自訴。
據上論斷，應依刑事訴訟法第三百二十六條第三項、第二百五十二條第十款，裁定如
主文。
中      華      民      國      九十二      年    三    月    二十四    日
                                臺灣臺中地方法院刑事第三庭
                                    審判長法  官  劉  錫  賢
                                          法  官  林  三  元
              法  官  黃  裕  仁
右正本證明與原本無異。
如不服本裁定，應於送達後五日內，向本院提出抗告狀。
                                          書記官
中      華      民      國      九十二      年    三    月    二十四    日


司法院資訊處製作；財團法人民間司法改革基金會備份。
